# 关于准则解释第 14 号中 PPP项目合同的会计处理的问题

提问人：sanada 时间：2021-03-22 20:08:30
请教陈版主，A公司是一家PPP项目公司，建设期 2 年，运营期有 28 年，运营期有权向获取公共服务的对象收取费用，项目服务费用包括：资本金投资及收益、融资还本付息费用、运营维护费这三个部分。这三部分服务费中，前两项服务费在项目竣工验收决算审计后即能确定金额，政府据以在运营期内按年支付，第三项运营维护费按实际运营量以及考核情况而定。目前项目还处于建设期，虽然不是由项目公司自己提供建造服务，而是发包给了其他第三方建设，但项目公司是主要责任人。针对这个PPP项目，想咨询的问题有： 1 、建设期收入，以及金融资产模式与无形资产模式的适用解释第 14 号规定了，社会资本方根据 PPP 项目合同约定，在项目运营期间，满足有权收取可确定金额的现金条件的，应当在拥有收取该对价的权利时确认为应收款项，应当在 PPP 项目资产达到预定可使用状态时，将相关 PPP 项目资产的对价金额或确认的建造收入金额，超过有权收取可确定金额的现金的差额，确认为无形资产。根据解释第 14 号，A公司是项目主要责任人，应按全额法确认建设期收入与成本，但由于难获取建设期内的完工进度，故采用竣工验收时一次确认。在项目资产竣工验收决算审计后，将前两项服务费用（资本金投资及收益、融资还本付息费用）
计入应收款项，建造收入超过有权收取可确定金额的现金的差额，确认为无形资产。请教，以上理解是否正确？ 2 、本项目的重大融资成分，在确认建设期收入时的考虑A公司根据 PPP 项目合同约定，前两项服务费用（资本金投资及收益、融资还本付息费用）是否可以认为本项目存在重大融资成分，如可以确认，那么在确认建设期收入时，应按收入准则，以实际利率法将有权收取可确定金额折现后作为建设期收入，该收入金额与有权收取可确定金额的差额，确认为一项未确认融资收益，在运营期内逐步转入财务费用。请教，以上理解是否正确？实务中，实际利率该如何获取？如按实际利率法折现确认建设期收入，可能会出现结转的成本大于收入，收入成本倒挂是否合理？ 3 、相关借款费用可否资本化解释第 14 号规定了，对于确认为无形资产的部分，社会资本方在相关借款费用满足资本化条件时，应当将其予以资本化，并在 PPP 项目资产达到预定可使用状态时，结转至无形资产。除上述情形以外的其他借款费用，社会资本方均应予以费用化。A公司根据 PPP 项目合同约定，由于满足有权收取可确定金额的现金条件的，应当在拥有收取该对价的权利时确认为应收款项，即适用金融资产模式。那么，A公司为项目建设借款发生的银行借款利息、银团贷款服务费等相关借款费用，是否必须计入发生当期财务费用？如果是这样，A公司在建设期内，将会没有建设收入，但发生大额利息支出与费用，是否合理？
谢谢！

回答人：chenyiwei
1 、可以这样理解。
2 、可以这样理解。实务中 实际利率可以采用政府方发行地方政府债券或者相关专项债的利率，或者与其关联的融资平台公司发债的到期收益率等。如果如按实际利率法折现确认建设期收入，可能会出现结转的成本大于收入，此时如果该差额预计后续可通过向使用者收费而得以收回的，可确认为无形资产和建造收入。
3 、金融资产形式的对价，其对应的借款费用不能资本化。可资本化的借款费用仅限于对应于无形资产的部分。

提问人：小熊吃 鸡 翅 时间：2021-04-16 10:34:07
陈版好， 1 、此案例中的PPP项目前两项服务费在竣工验收并且审计后才能确定金额，那么这种情况是否还适用金融资产模式呢？如果适用金融资产模式，那怎么确定金融资产部分的金额呢？ 2 、另外，您提到可以按照债券的利率确定实际利率，但是准则中说”实际利率是指将金融资产在预计存续期的估计未来现金流量，折现为该金融资产账面余额或该金融负债摊余成本所使用的利率。”工程的初始造价是毛估的，实际的现金投入和预计的投入总会有差异，那么过程中是否应根据实际投入和实际审定的工程量不断的更新实际利率呢？

回答人：chenyiwei
如果在建设期间难以确定实际利率的，可以暂不按实际利率法确认金融资产利息收入，仅就实际收到的建设期利息确认利息收入。

回答人：chenyiwei
只要最终运营期内每年可获得的金额是固定金额，则都适用金融资产模式，即使该金额在建设期间内尚不确定。

提问人：least 一旭 时间：2021-06-14 16:50:34
请教陈版主， 1 、暂估金融资产-长期应收款时，是否需要考虑增值税，未来运营期间每年可收回的社会资本金回报均是含税的。 2 、达到预定可使用状态时点确认建设期收入时是否需要考虑增值税-销项税

回答人：chenyiwei
1 、金融资产不含增值税。 2 、取决于税法规定是否需就建设期收入单独缴纳增值税。如果无需缴纳则不计提。

提问人：Alisa_wang 时间：2021-06-22 09:17:40
陈老师您好，有如下几个问题请教您：
1.关于金融资产模式的项目， 2 号解释下，在建期利息是资本化的，并且在建期金融资产使用摊余成本计量，每年均确认了利息收入。在 14 号解释下，在建期利息费用化将对损益产生较大影响，金融资产改为在合同资产下计量，是否还可以按摊余成本分期确认利息收入？
2.在建期，如果合同资产不能按摊余成本计量分期确认利息收入，是否可以将收入按包含重大融资成分予以拆分，按期确认融资利息收入？ 1 ， 2 哪种理解是对？
3.解释 14 号，金融资产模式下，最终确认“应收款项”，与原表述“金融资产”的变化，主要改变的是什么内容呢？

回答人：chenyiwei
1 、 2 、理论上金融资产模式下在在建期间也可以确认利息收入，但可能实际操作难度较大。 3 、应收款项是金融资产的一个类别，不否认这是金融资产。

提问人：least 一旭 时间：2021-09-21 20:26:19
请教陈版主，准则约定社会资本方应当在 PPP 项目资产达到预定可使用状态时，将相关 PPP 项目资产的对价金额或确认的建造收入金额，超过有权收取可确定金额的现金（或其他金融资产）的差额，确认为无形资产。如果确认的建造收入金额小于有权收取可确定金额的现金该怎么做账务处理呢

回答人：chenyiwei
那就按照建造收入金额全额作为金融资产。没有无形资产，也不确认超出部分。另外“有权收取可确定金额的现金”仅指用于回收建造收入和融资利息的部分，不含用于补偿后续运营成本的部分。

提问人：qiwen160 时间：2021-11-03 11:03:35
PPP项目在竣工验收一次性确认收入和成本，发包给第三方的情况相似，请问建设期是作为在建工程入账吗？

回答人：chenyiwei
建设期间是合同资产，不能使用在建工程科目。

提问人：lanzhihui 时间：2021-12-03 10:57:46
请问陈版主， 1 、依照上述案例，按照最新公布的财政部案例，建设期时不能确定运营期每年可获得固定金额，建设期结束后经审计才能确定投资额即运营期内可获得的固定金额，此种情况还适用金融模式吗？
2 、运营期间的维护费根据实际发生与政府结算，虽然能确定收回，但是每年的收回多少只有在运营当年结束后才能确定，此部分是适用金融资产模式还是无形资产模式。

回答人：chenyiwei
1 、可以，只不过建设期内的金额是暂估的最佳估计数。 2 、运营期间维护费不属于提供建造服务的对价，不纳入金融资产或者无形资产的初始计量。